臺灣橋頭地方法院民事裁定
107年度消債更字第235號
聲請人即債  蔡品羚  
務人                
0000000000000000

代  理  人  黃千珉  法扶律師
上列當事人因消費者債務清理事件聲請更生，本院裁定如下：
    主  文
聲請人蔡品羚自民國一百零八年五月二十二日下午四時起開始更
生程序。
命司法事務官進行本件更生程序。
    理  由
一、聲請意旨略以：聲請人即債務人蔡品羚前向金融機構辦理信
    用卡契約、消費借貸等，致積欠無擔保債務計新臺幣（下同
    ）6,241,153元，因無法清償債務，乃於民國107年10月間向
    本院聲請前置調解，因無法負擔債權人所提還款方案，而於
    107年11月8日調解不成立，因聲請人有不能清償債務或有不
    能清償之虞，復未經法院裁定開始清算程序或宣告破產，爰
    依法聲請准予裁定更生等語。
二、按「債務人不能清償債務或有不能清償之虞者，得依本條例
    所定更生或清算程序，清理其債務。」消費者債務清理條例
    （下稱消債條例）第3條定有明文。衡以消費者與金融機構
    間債之關係之發生，係依契約自由原則及相互間之信賴為基
    礎，此為社會經濟活動得以維繫及發展之重要支柱，債務人
    經濟窘迫，固不應任其自生自滅，債權人一方之利益，仍不
    能因之摒棄不顧。是債務人於協商程序中，自應本於個人實
    際財產及收支狀況，依最大誠信原則，商討解決方案。如終
    究不能成立協商，於聲請更生或清算時，法院審酌上開條文
    所謂「不能清償或有不能清償之虞」，自宜綜衡債務人全部
    收支、信用及財產狀況，評估是否因負擔債務，而不能維持
    最基本之生活條件；所陳報之各項花費，是否確屬必要性之
    支出；如曾有協商方案，其條件是否已無法兼顧個人生活之
    基本需求等情，為其判斷之準據。
三、經查：
  ㈠聲請人前向各金融機構辦理信用卡契約、消費借貸等，致現
    積欠無擔保債務6,241,153元，前即已因無法清償債務，而
    於107年10月間向本院聲請前置調解，因無法負擔債權人所
    提還款方案，而於107年11月8日調解不成立等情，有債權人
    清冊、財團法人金融聯合徵信中心前置協商專用債權人清冊
    、信用報告、調解筆錄等件在卷可稽【見本院107年度司消
    債調字第221號卷（下稱消債調卷）第5至10頁、第53至56頁
    】，堪信為真實。
  ㈡聲請人自陳現擔任市場擺攤雜務，收入尚非固定，自陳每月
    收入約10,000元，查其名下尚有新光人壽保險解約金483,23
    3元，105、106年度皆無申報所得，現勞工保險投保於職業
    工會等情，此有財產及收入狀況說明書、綜合所得稅各類所
    得資料清單暨國稅局財產歸屬資料清單、勞工保險被保險人
    投保資料表、收入切結書、新光人壽保險股份有限公司陳報
    狀等件附卷可稽（見消債調卷第2至3頁、第11至15頁、本院
    卷第32至33頁）。則查無聲請人有其他收入來源，佐以聲請
    人105、106年度皆無申報所得，且勞保僅投保於職業工會，
    則其自陳每月收入10,000元，尚非不可採信，以10,000元作
    為核算其現在償債能力之基礎，應能反映真實收入狀況。
  ㈢聲請人個人日常生活必要費用部分，審酌聲請人負債之現況
    ，基於社會經濟活動之互賴及誠信，該日常生活所需費用，
    自應節制開支，不得有超越一般人最低生活標準之享受，否
    則反失衡平，本院依消債條例第64條之2第1項，參酌衛福部
    社會司所公告歷年最低生活費標準，108年度高雄市最低生
    活費標準13,099元之1.2倍為15,719元，則聲請人每月最低
    生活費除有特殊情形並有證據證明者外，自宜以此為度，始
    得認係必要支出。而聲請人稱現每月個人必要生活支出為10
    ,000元，尚低於上開標準15,719元，應屬可採。
  ㈣綜上所述，以聲請人現每月之收入10,000元為其償債能力基
    準，扣除其每月個人必要生活費用10,000元後已無所餘，惟
    聲請人自陳每月撙節支出，可還款2,000元，而聲請人目前
    負債總額為6,241,153元，以上開餘額按月攤還結果，約百
    年餘期間始能清償完畢，堪認聲請人確有不能清償債務或有
    不能清償之虞之情事。從而，聲請人主張已不能清償債務，
    聲請本院准予更生，依所舉事證及本院調查結果，即無不合
    。
四、末按「法院開始更生程序之裁定，應載明其年、月、日、時
    ，並即時發生效力。」、「法院裁定開始更生或清算程序後
    ，得命司法事務官進行更生或清算程序，必要時得選任律師
    、會計師或其他適當之自然人或法人一人為監督人或管理人
    。」消費者債務清理條例第45條第1 項、第16條第1 項分別
    定有明文。本件聲請人其目前收入及財產狀況，不能履行債
    務，依聲請人其目前收入及財產狀況，未償之債務亦屬不能
    清償，有如上述。此外，復查無聲請人有消費者債務清理條
    例第46條各款所定駁回更生聲請等事由，從而，聲請人聲請
    更生，洵屬有據，應予准許，爰命司法事務官進行本件更生
    程序。
五、依消費者債務清理條例第11條第1 項、第45條第1 項、第16
    條第1 項，裁定如主文。
中　　華　　民　　國　 108　　年　　5 　　月　　22　　日
              　　民事庭　法　官　李姝蒓
以上正本，係照原本作成。
本裁定已於108年5月22日下午4 時公告。
本裁定不得抗告。
中　　華　　民　　國　 108　　年　　5 　　月　　22　　日
  　                      書記官　郭南宏